【裁判字號】    98,台上,6168
【裁判日期】    981022
【裁判案由】    違反毒品危害防制條例
【裁判全文】
最高法院刑事判決            九十八年度台上字第六一六八號
上  訴  人  甲○○
上列上訴人因違反毒品危害防制條例案件，不服台灣高等法院中
華民國九十八年八月二十一日第二審判決（九十八年度上訴字第
三三六八號，起訴案號：台灣板橋地方法院檢察署九十八年度偵
字第二七一一號），提起上訴，本院判決如下：
    主  文
上訴駁回。
    理  由
按刑事訴訟法第三百七十七條規定，上訴於第三審法院，非以判
決違背法令為理由，不得為之。是提起第三審上訴，應以原判決
違背法令為理由，係屬法定要件。如果上訴理由書狀並未依據卷
內訴訟資料，具體指摘原判決不適用何種法則或如何適用不當，
或所指摘原判決違法情事，顯與法律規定得為第三審上訴理由之
違法情形，不相適合時，均應認其上訴為違背法律上之程式，予
以駁回。又依刑事訴訟法第三百五十條、第三百六十一條、第三
百六十二條、第三百六十七條規定，不服地方法院之第一審判決
，提起第二審上訴者，須提出上訴書狀，並應敘述「具體理由」
，為上訴必備之程式。所稱具體理由，必係依據卷內既有訴訟資
料或提出新事證，指摘或表明第一審判決有何採證、認事、用法
或量刑等足以影響判決本旨之不當或違法，而構成應予撤銷之具
體事由，始克相當；如未依上揭意旨指出具體事由，而僅泛言或
單憑當事人自我說詞，指摘原判決採證認事違法、用法不當、判
決不公、量刑過重等等，即屬未敘述具體理由，所提第二審上訴
不合法律上之程式，得不經言詞辯論，由第二審法院予以判決駁
回。再按刑事訴訟法第三百六十七條增定「上訴書狀未敘述理由
」，由第二審法院審判長定期間先命補正之規定，依其文義，僅
指未敘述「理由」，而非未敘述「具體理由」，即係針對全然未
敘述理由之上訴書狀所為規範，自不包括已敘述之理由係空泛、
不具體者在內，觀諸同法第三百六十一條第三項之修正理由說明
：「上訴理由是否具體，係屬第二審法院審查範圍，不在命補正
之列」，益足徵之。是第二審法院僅須對於完全未敘述理由之上
訴書狀，定期命補正；對於載有具體或空泛（不具體）理由之上
訴書狀，則無庸裁定命補正。本件上訴人甲○○不服第一審判決
論處施用第一級毒品罪刑（累犯，處有期徒刑七月），提起第二
審上訴之理由僅謂其已參加戒毒療法，有心戒毒，家有幼女待扶
養，並以他案之量刑為由，指摘第一審量刑過重、判決不公，有
其上訴狀在原審卷內可憑。原判決以上訴人上開第二審上訴理由
，並未依據卷內訴訟資料或提出新事證，具體表明第一審判決有
何不當或違法，揆諸上開說明，屬上訴未敘述具體理由，因認其
第二審上訴不合法律上程式，不經言詞辯論，逕予駁回，經核於
法殊無不合。上訴意旨指摘原審未命上訴人補正第二審上訴理由
，亦未傳訊上訴人，即行駁回上訴，所踐行之訴訟程序違法云云
，顯係誤解上開法定上訴第二審具體理由之涵意與相關法律規定
，核與首揭得為第三審上訴理由之違法情形，不相適合。本件上
訴違背法律上之程式，應予駁回。
據上論結，應依刑事訴訟法第三百九十五條前段，判決如主文。
中    華    民    國  九十八  年    十    月  二十二  日
                      最高法院刑事第十庭
                          審判長法官  花  滿  堂
                                法官  黃  正  興
                                法官  陳  東  誥
                                法官  林  錦  芳
                                法官  洪  昌  宏
      本件正本證明與原本無異
                                      書  記  官
中    華    民    國  九十八  年    十    月  二十六  日
                                                      v


司法院資訊處製作；財團法人民間司法改革基金會備份。
